臺灣桃園地方法院刑事判決　　　　　　　　　　　　　九十一年度易字第六一六號
　　公　訴　人　臺灣桃園地方法院檢察署檢察官
　　被　　　告　丁○○
　　選任辯護人　石麗卿律師
右列被告因侵占案件，經檢察官提起公訴（九十年度偵字第五九一二號），本院判決
如左：
        主  文
丁○○無罪。
        理  由
一、公訴意旨略以：緣告訴人乙○○於民國八十八年三月間，簽發票據號碼為ＺＢ0
    000000號、票載發票日為八十八年三月十一日（起訴書誤載為一日）、帳
    號為00000000－0號（起訴書誤載為0000000之０號），票面金
    額為新台幣（下同）五十萬元、付款人為華南商業銀行士林分行天母辦事處及票
    據號碼為ＺＢ0000000號、票載發票日為八十八年六月三十日（起訴書誤
    載為十日）、帳號為00000000－0號（起訴書誤載為0000000之
    一０號），票面金額為三十萬元、付款人為華南商業銀行士林分行天母辦事處之
    支票二紙，交予戊○○請謝某代為調借現金，而戊○○則將上二支票轉交予丙○○，請丙○○代為調借現金，丙○○再將該二紙支票持交予被告丁○○，請被告
    丁○○代為調借現金，並告以調得現金後直接將現金匯入戊○○帳戶內，詎被告
    丁○○於取得上開二紙支票後，竟基於意圖為自己不法所有而侵占他人財物之犯
    意，將該二紙支票予以侵占入己，並將其交予徐承良，作為清償其對徐承良借款
    之用，因認被告丁○○涉犯刑法第三百三十五條第一項之侵占罪嫌。
二、按犯罪事實，應依證據認定之，無證據不得推定其犯罪事實；不能證明被告犯罪
    者，應諭知無罪之判決，刑事訴訟法第一百五十四條、第三百零一條第一項分別
    定有明文；而事實之認定，應憑證據，如未能發現相當證據，或證據不足以證明
    ，自不能以推測或擬制之方法，為裁判基礎；倘積極證據不足為不利於被告事實
    之認定，即應為有利於被告之認定，更不必有何有利之證據（最高法院四十年臺
    上字第八六號、三十年上字第八一六號判例意旨參照）。
三、公訴意旨認被告涉有右揭罪嫌，無非係以證人徐承良、戊○○、丙○○（按丙○○並非嚴格意義下之證人，因其係偵查中之共同被告，其雖為公訴人處分不起訴
    ，然其仍係與被告丁○○具有利害關係正相反對之關係之證人，故下稱丙○○為
    利害關係證人）之證詞、臺灣板橋地方法院八十八年度板簡字第一四三二號判決
    為其主要論據。訊據被告丁○○則堅決否認右開事實，辯稱：伊和利害關係證人
    丙○○之間有債權債務關係，丙○○請伊託運貨物，尚欠伊九十六萬零四十二元
    的託運費用，扣除丙○○已支付之卅萬元現金，尚欠伊六十六萬零四十二元之託
    運費用，丙○○把右開之系爭二張支票交給伊是用以償付該筆債務的，並不是交
    給伊幫其調現，丙○○亦沒有告訴伊說該二張支票是要用來調現的，所以伊認為
    那是清償債務的客票，才會再把該二張支票轉付給第三人徐承良，伊沒有侵占之
    犯意及侵占之事實等語。經查：證人戊○○雖於八十九年十一月十六日接受檢察
    官偵查時證稱八十八年三月間告訴人乙○○開出右開二張支票請伊調現時，伊人
    在台中，所以打電話給丙○○，問丙○○可否幫忙調現，丙○○說可以，因丙○○和乙○○都在台北，所以伊叫丙○○直接去向乙○○拿該二張支票，然其又於
    八十九年十二月廿六日檢察官偵訊時改稱右開二張支票中面額五十萬元者，係乙○○要借調現金的，而另一張卅萬元面額之支票則係丙○○向乙○○借用，要去
    清償對被告丁○○的運費的，乙○○當庭自承卅萬元面額之支票確是丙○○向伊
    借的票，要去償還丙○○積欠他人之運費，由是，本案有爭執者，厥僅右開二張
    支票中面額為五十萬元者，公訴人將另一面額為卅萬元者亦列入被告丁○○侵占
    之標的，核有誤會。再查，乙○○欲以支票調現時，既係透過戊○○始輾轉找到
    丙○○，則乙○○又何以會遽而答應丙○○借用卅萬元之支票以償還丙○○積欠
    他人（即被告）之運費？非惟如是，乙○○既開出五十萬元之支票輾轉找到丙○○調現，則乙○○本身亦有資金難以調度之燃眉之急，何以尚能同時開出卅萬元
    、五十萬元之二張支票，而將其中一張借予輾轉找到之他人即丙○○，以償還丙○○之個人債務？檢察官以此稽諸乙○○，乙○○答以：因丙○○答應二個月後
    要將卅萬元之現金匯給伊讓支票過關云云，然查，右開二張支票中五十萬元之支
    票之到期日在先即為八十八年三月十一日，而卅萬元之支票之到期日在後即為八
    十八年六月卅日，此有該二紙支票及該二紙支票之退票理由單在卷可稽，即使丙○○答應在二個月內即在八十八年五月間即將卅萬元償還乙○○，則乙○○如何
    處理先到期之五十萬元之資金缺口？又丙○○所負責之明國際貿易有限公司（
    下稱明公司）於八十七年六月一日即被列為票據拒絕往來戶，八十六年六月間
    ，明公司在越南之貨品因無法順利進出口，而有價值二千萬元之成衣滯留於越
    南，致週轉不靈等情，已據本院八十九年度易字第一八二六號、八十八年度自字
    第八一號判決所審認，有該二號判決二紙附卷可憑，是以，丙○○早在向乙○○
    借票之八十八年三月間之前之八個月即已陷於無資力狀態，而其亦尚積欠他人運
    費，此甚且為乙○○所明知，乙○○憑何信賴丙○○定在二個月內償還所借之支
    票款卅萬元？又乙○○果信賴丙○○得以在二個月內償還卅萬元票款，衡諸常情
    亦應將此卅萬元之支票票載發票日安排在另一張用以調現之五十萬元支票票載發
    票日之前，以免丙○○萬一無法在期限內償還卅萬元票款時，平白加重其之經濟
    困頓，且亦將無從償還向他人所調借之五十萬元，然事實上，乙○○竟將欲向他
    人調借現款之五十萬元支票發票日記載為八十八年三月十一日，而將借予丙○○
    之卅萬元支票發票日記載為八十八年六月卅日，甚與常情有違，乙○○開立該二
    張支票之本意是否均係借予丙○○以償還丙○○之個人債務，即不無可能。又查
    ，丙○○積欠被告丁○○之運費共計九十六萬零四十二元，其中卅萬元已經丙○○支付予報關行，扣除此卅萬元，丙○○尚欠被告丁○○六十六萬零四十二元，
    此業據被告丁○○提出計算明細表一紙，且該計算明細表亦有載貨單、出進口廠
    商登記卡、宇宙聯運企業有限公司運費計算書、商業發票、運費計算單多紙以證
    明計算明細表上之數字，其所提出之證據甚為詳實，可資採認，丙○○空口主張
    伊認為被告丁○○所提列之發票、憑據多有灌水之嫌，反無足採信，況與被告丁○○亦有往來（亦將在越南所製之成衣委由丁○○承攬運送至台灣）之證人甲○○在本院證稱「（問：你舅舅（按即賴銘鎰，其亦委由丁○○承攬運送成衣自越
    南回台）的公司及你現在的公司請丁○○承攬運送工廠的衣服到臺灣來，對於運
    費的計算，是否有過爭執？是什麼樣的爭執？）基本上我們會先請丁○○報價，
    如果市場上沒有劇烈的變化因素，因為承攬運送業的同行報價並不會差很多，我
    們也就不會去爭執他的報價，我現在仍然有請丁○○承攬運送。」、「（問：是
    否曾經發現丁○○幫你承攬運送完之後，呈交給你的發票、憑據有灌水不實的情
    形？）沒有。」，由此可見，被告丁○○與他人往來、承攬運送他人之貨物回台
    並無虛報不實之情形，丙○○空口爭辯被告丁○○有憑有據之前開計算書之真實
    性，益無可採。丙○○既尚積欠被告丁○○六十六萬零四十二元，則丙○○主張
    其以右開向乙○○所借得之卅萬元支票用以清償其積欠被告丁○○所有之債務云
    云，即無可採信，至丙○○提出八十八年二月十日之收據一紙，其上記載「茲收
    到鼎羚公司卅萬元正，支票（00000000－0）六月卅日，以支付清丁○○先生之所有費用，特立此據。」，並主張由此可見其僅積欠被告丁○○卅萬元
    運費，以卅萬元支票支付後，已完全清償其對丁○○之債務云云，然被告丁○○
    辯稱其僅在該收據簽寫「丁○○實收卅萬元支票乙張」，其無意附和或同意丙○○僅以卅萬元之支票清償前開六十六萬零四十二元之債務，本院細觀該收據，「
    丁○○實收卅萬元支票乙張」之字樣確與收據上所記載之前開內容之字樣非出自
    同一人手筆，丙○○在無提出他項證據證明之情況下，實無從認定被告丁○○同
    意丙○○以卅萬元之支票清償積欠被告丁○○之前開六十六萬零四十二元之債務
    ，臺灣板橋地方法院八十八年度板簡字第一四三二號判決理由三（二）２中竟以
    前開收據上記載清償「所有費用」，且該收據之簽立時間八十八年二月十日與丁○○所提出之提單等資料記載之時間為八十七年十二月，二者時間相近，即率而
    認定丁○○拋棄對丙○○之卅六萬零四十二元之部分債權，本院不表苟同；甚而
    有之者，據丙○○在偵查、本院審理中之說詞，其均係主張被告丁○○之計算書
    多所灌水，其不認為積欠丁○○多達九十六萬零四十二元之運費，其認為其僅積
    欠丁○○六十萬元之費運，其中卅萬元，其已以現金支付予報關行之林弘達（見
    八十九年度他字第四二六七號卷第六三、六四頁之計算書，然按此一部分丁○○
    亦未爭執，甚至在其所提出之前開計算明細表之第四項第三小項中加以扣除），
    所以伊再以卅萬元支票支付被告丁○○後，即無再欠丁○○任何運費，可見臺灣
    板橋地方法院前開判決所謂丁○○「拋棄」部分債權云云，對證人丙○○之證詞
    實有所誤解，其之結論難免謬誤，公訴人以該判決之該部分理由作為論罪依據，
    即失附麗。末以，被告丁○○將右開系爭二紙支票轉讓予徐承良，徐承良於偵查
    時亦僅證承該二紙支票自丁○○處收取而來，其之證詞對本案待證事實無釐清作
    用，證人戊○○之前開證詞，亦同樣無從證明被告丁○○是否侵占系爭支票，公
    訴人以該二人之證詞為論罪依據，亦有誤會；再者，本院前亦認證人丙○○將右
    開二支票交予被告丁○○確係如丁○○所言係用以清償其對丁○○之債務，其證
    稱其中一張面額五十萬元之支票係向丁○○借調現金云云，核屬虛偽（因其對本
    案有直接利害關係，非被告丁○○侵占該支票，即係丙○○侵占該支票，故其尚
    未觸犯偽證罪），本院不予採信。綜上，被告丁○○向丙○○收受右開二紙支票
    時，丙○○既係將該二支票用以清償其積欠丁○○之債務，則被告丁○○作為一
    執票人，又以相當之原因關係收受之，本無須過問丙○○為何以告訴人乙○○開
    發之支票以清償債務，其據而收受，當然不構成侵占犯行。此外，復查無其他積
    極之證據，足證被告右開犯行，衡諸首開法條及判例要旨，自應為被告無罪之諭
    知。
據上論斷，應依刑事訴訟法第三百零一條第一項，判決如主文。
本案經檢察官魏雯祈到庭執行職務
中      華      民      國      九十一    年    五      月    十二      日
                                臺灣桃園地方法院刑事第一庭
                                      法  官    曾  雨  明
右正本證明與原本無異。
如不服本判決，應於判決送達後十日內向本院提出上訴狀( 應附繕本 )，上訴於
臺灣高等法院。
                                      書記官    戴  育  萍
中        華        民        國    九十二    年    五    月    十六    日
